臺灣桃園地方法院刑事判決　　　　　　 94年度簡上字第327號
上　訴　人　甲○○
即　被　告
上列被告因毒品危害防制條例案件，不服本院桃園簡易庭94年度
桃簡字第1511號中華民國94年7 月25日第一審刑事簡易判決（檢
察官聲請簡易判決處刑書案號：94年度毒偵字第3046號），提起
上訴，本院管轄之第二審合議庭判決如下：
    主  文
上訴駁回。
    事  實
一、甲○○前因施用毒品案件，經本院於民國93年12月24日，以
    93年度毒聲字第1771號裁定觀察、勒戒，經觀察、勒戒後，
    認無繼續施用毒品之傾向，於94年1 月21日執行完畢釋放出
    監，並經台灣桃園地方法院檢察署檢察官於94年1 月25日，
    以93年度毒偵字第5085號不起訴處分確定；又於94年間因持
    有第一級毒品案件，經本院於94年3 月21日，以94年度桃簡
    字第551 號判處有期徒刑4 月，於同年5 月23日確定，現仍
    在執行中（不構成累犯），猶不知警惕。(1)明知毒品大麻屬
    毒品危害防制條例規定禁止持有之第二級（下簡稱：大麻）
    毒品，竟基於持有大麻之犯意，於94年4 月5 日某時許，在
    桃園縣桃園市○○○路全家便利商店內，接受某姓名、年籍
    不詳綽號「阿發」之成年男子所贈與之大麻煙捲1 支（淨重
    0.45公克），遂於斯時起，至同年4 月7 日19時50分許止，
    持有該大麻煙捲1 支。(2)又明知毒品甲基安非他命屬毒品危
    害防制條例規定禁止持有、施用之第二級毒品，竟於觀察、
    勒戒執行完畢經釋放後5 年內另行起意，基於施用甲基安非
    他命之犯意，於94年4 月8 日7 時30分許至同日9 時30分許
    間（聲請書誤載為94年4 月7 日23時30分許）往前回溯96小
    時內某時，在臺灣地區某不詳處所，施用甲基安非他命1 次
    。嗣經警於94年4 月7 日19時50分許，在桃園縣中壢市○○
    路○ 段330 號6 樓之15查獲，並當場扣得大麻煙捲1 支（驗
    餘淨重0.45公克）。
二、案經臺北市政府警察局北投分局報請臺灣桃園地方法院檢察
    署檢察官偵查後聲請以簡易判決處刑。
    理  由
一、訊據被告甲○○固坦承持有大麻煙捲1 支之犯行，惟矢口否
    認有何施用毒品甲基安非他命犯行，辯稱伊未施用毒品安非
    他命，可能吸到二手煙，所以尿液檢驗才呈安非他命類陽性
    反應；且原審量刑太重云云。經查：
(一)被告持有大麻犯行部分：此部份除經被告坦承如前述外，亦
    有煙捲1 支扣案可稽，而上開煙捲1 支，經送鑑定結果，檢
    出大麻成分，重量如前述，此有法務部調查局94年5 月26日
    調科壹字第080009394 號鑑定通知書1 份可憑（見94年毒偵
    字第3046號卷第110 頁）。足認被告此部份自白與事實相符
    。
(二)被告施用安非他命部分：
、被告於94年4 月8 日7 時30分許至同日9 時30分許間，經警
    採取其尿液，送台灣尖端先進生技醫藥股份有限公司鑑驗，
    經該公司先以酵素免疫分析法初驗，再以極精密之氣相層析
    質譜儀分析法（GC/MS）確 認，尿中確呈安非他命陽性反應
    ，此有該公司檢驗報告1 份可按（見同上偵卷第5 頁）。又
    甲基安非他命經施用進入人體後，經人體代謝作用，約70％
    於24小時內自尿中排出，約90％於96小時內自尿中排出，最
    長可能不會超過4 日，此有行政院衛生署藥物食品檢驗局81
    年2 月8 日81藥檢壹字第001156號函可按。且以氣相層析質
    譜分析法作藥物及其代謝產物之定性及定量分析檢驗者，幾
    乎不會有偽陽性反應產生，亦即如尿液中未含有煙毒之反應
    者，即不可能產生因藥物所引起之偽陽性反應；另施用甲基
    安非他命之代謝最先是去N-甲基（N-demethylation ）形成
    安非他命，而施用甲基安非他命後，在正常尿液PH值情況下
    ，24小時內，有43％服用劑量以甲基安非他命原態排出，此
    為毒品檢驗學之常規，亦為本院辦理相關違反毒品危害防制
    條例案件所知悉，是以上開檢驗結果當足以認定為真實而堪
    予採信，是以本件被告於被查獲時所排尿液經檢驗後既呈甲
    基安非他命陽性反應，自足徵被告應有於94年4 月8日7時30
    分許至同日9 時30分許往前回溯96小時內某時，在台灣地區
    ，有施用甲基安非他命1 次之行為。
、至被告固辯稱：伊可能吸到二手煙，所以尿液檢驗才呈安非
    他命類陽性反應云云。惟「‧‧‧按本局檢驗甲基安非他命
    或煙毒案件經驗研判，若非長時間與吸毒者直接相向且存心
    大量吸入吸毒者所呼出之煙氣，以二手煙中可能存在之低劑
    量甲基安非他命或煙毒，應不致在尿液中檢驗出甲基安非他
    命或煙毒反應。」有法務部調查局82年5 月19日（壹）發技
    （一）字第682 號函釋示可參，足徵必須刻意長時間持續地
    於密閉空間內與施用安非他命者直接相向，且故意大量吸入
    吸毒者所呼出之氣體，始有可能發生未自行施用甲基安非他
    命卻因吸入空氣中懸浮之甲基安非他命而使尿液中呈陽性反
    應之所謂「二手煙」問題，是被告不可能僅因有人在旁施用
    毒品即在尿液中檢驗出甲基安非他命陽性反應，足徵被告所
    辯為卸責之詞，洵不足採。
(三)綜上，被告上開辯解，並不足採，本件事證明確，被告施用
    第二級毒品甲基安非他命及持有第二級毒品大麻之犯行，均
    洵堪認定，應予依法論科。
二、查甲基安非他命、大麻，均屬毒品危害防制條例第2 條第2
    項第2 款所定之第二級毒品。被告所為係犯毒品危害防制條
    例第10條第2 項之施用第二級毒品罪及同條例第11條第2 項
    之持有第二級毒品罪。被告施用第二級毒品安非他命前持有
    毒品安非他命之低度行為，應為施用毒品之高度行為所吸收
    ，不另論罪。被告所犯上開施用第二級毒品及持有第二級毒
    品二罪，犯意各別，行為互殊，犯罪態樣亦不相同，應分論
    併罰。爰審酌被告之素行，其前已曾因施用毒品案件，經送
    觀察、勒戒，並經判處罪刑確定，仍不知戒絕，復再觸犯本
    件犯行，顯示其定力不足、意志不堅、易受外界誘惑，且持
    有毒品大麻煙捲數量1 支，施用及持有毒品對國民健康具有
    潛在危害，及犯罪後態度等一切情狀，分別就施用第二級毒
    品部分量處有期徒刑4 月，如易科罰金以300 元折算1 日，
    就持有第二級毒品部分量處有期徒刑3 月，如易科罰金以30
    0 元折算1 日，並定應執行刑為有期徒刑6 月，如易科罰金
    以300 元折算1 日。扣案大麻煙捲1 支（驗餘淨重0.45公克
    ），係第二級毒品，依毒品危害防制條例第18條第1 項規定
    諭知沒收銷燬之。
三、本院審理結果認為原審認事用法並無違誤，原審為上開量刑
    之諭知至為妥適，被告提起上訴猶執陳詞否認犯行，並請求
    輕判，為無理由，應予駁回。
據上論斷，應依刑事訴訟法第455 條之1 第3 項、第368 條，判
決如主文。
本案經檢察官趙燕利到庭執行職務。
中　　華　　民　　國　　94　　年　　9 　　月　　29　　日
                  刑事第五庭審判長法　官  潘政宏
                                  法  官  張明儀
                                  法  官　邱滋杉
以上正本證明與原本無異。
不得上訴。
                                  書記官  高文靜
中　　華　　民　　國　　94　　年　　9 　　月　　29　　日
附錄論罪科刑法條：
毒品危害防制條例第十條：
施用第一級毒品者，處六月以上五年以下有期徒刑。
施用第二級毒品者，處三年以下有期徒刑。
毒品危害防制條例第十一條：
持有第一級毒品者，處三年以下有期徒刑、拘役或新臺幣五萬元
以下罰金。
持有第二級毒品者，處二年以下有期徒刑、拘役或新臺幣三萬元
以下罰金。
持有專供製造或施用第一、二級毒品之器具者，處一年以下有期
徒刑、拘役或新臺幣一萬元以下罰金。
持有毒品達一定數量者，加重其刑至二分之一，其標準由行政院
定之。
（註：本件主文所諭知之拘役如易科罰金之折算標準，係以銀元
為單位，一銀元折算新台幣三元）
